【裁判字號】    91,訴,127
【裁判日期】    900523
【裁判案由】    給付貨款
【裁判全文】
臺灣嘉義地方法院民事判決  九十一年度訴字第一二七號
    原      告  中美嘉吉股份有限公司
    法定代理人  乙○○
    訴訟代理人  丁○○
    被      告  甲○○
                丙○○
右當事人間請求給付貨款事件，本院判決如左：
    主      文
被告甲○○應給付原告新台幣壹佰零玖萬零玖佰玖拾元，及其中新台幣貳拾玖萬仟
伍佰陸拾壹元自九十年十二月二十六日起、其中新台幣拾萬捌仟貳佰捌拾陸元自
九十一年一月一日起、其中新台幣壹拾柒萬伍仟捌佰捌拾元自九十一年二月一日起
、其中新台幣貳拾捌萬仟貳佰陸拾元自九十一年三月四日起至清償日止按年息百分
之五計算之利息。
原告其餘之訴駁回。
訴訟費用由被告甲○○負擔。
本判決於原告以新台幣拾陸萬仟元為被告甲○○供擔保後，得假執行。
原告其餘假執行之聲請駁回。
    事      實
甲、原告方面：
一、聲明：
（一）先位聲明：被告甲○○應給付原告新台幣（下同）壹佰零玖萬零玖佰玖拾元，
      及自民國九十年十二月二十六日起至清償日止按年息百分之五計算之利息。並
      願供擔保請准宣告假執行。
（二）備位聲明：被告丙○○應給付原告壹佰零玖萬零玖佰玖拾元，及自九十年十二
      月二十六日起至清償日止按年息百分之五計算之利息。並願供擔保請准宣告假
      執行。
二、陳述：
（一）先位聲明部分：被告甲○○自九十年九月二十二日起至同年十二月二十五日止
      ，連續向原告購買養雞飼料，貨款共計一百零九萬零九百九十元，詎前往請款
      竟不獲給付，屢經催討被告甲○○已遷移不明，為此請求被告給付貨款。
（二）備位聲明部分：被告丙○○為原告公司業務員，負責本件買主即被告甲○○銷
      售業務之接洽，並負責收取貨款，原告懷疑被告丙○○有侵吞貨款之嫌疑，其
      已於九十一年一月四日離職，未免如先位聲明受不利判時，需再行起訴請求，
      備位請求被告丙○○應給付上開貨款。
三、證據：提出帳單影本、統一發票影本、貨物簽收聯影本為證。
乙、被告甲○○方面：未於言詞辯論期日到場，亦未提出書狀作何聲明或陳述。
丙、被告丙○○方面：
一、聲明：請求駁回原告之訴及假執行之聲請。
二、陳述：被告丙○○僅為原告公司之業務員，雖確實負責與被告甲○○接洽養雞飼
    料買賣事宜，但只是做第一次的客戶拜訪，及每月收款事宜。九十年十二月底時
    聽聞被告甲○○有無法清償貨款之情事，也有前往被告甲○○住處拜訪，但沒有
    找到被告甲○○，上開情形已告知原告，被告丙○○絕無侵吞貨款之情事，是因
    無法順利收到貨款，才沒辦法將貨款交給原告。又因為被告甲○○已是原告公司
    之前的老客戶，所以原告也同意將付款支票票期延長為二個月，在客戶支票退票
    前，被告丙○○實無法發現客戶有何異狀。
    理      由
一、本件被告甲○○未於言詞辯論期日到場，核無民事訴訟法第三百八十六條各款所
    列情形，依原告之聲請，由其一造辯論而為判決。
二、按訴之變更、追加，非經他造同意，不得為之；又請求之基礎事實同一者，不在
    此限；被告於訴之變更或追加無異議，而為本案之言詞辯論者，視為同意變更或
    追加。民事訴訟法第二百五十五條第一項第一款、第二款及第二項分別定有明文
    。本件原告原起訴請求「被告甲○○應給付原告新台幣（下同）壹佰零玖萬零玖
    佰玖拾元，及自民國九十年十二月二十六日起至清償日止按年息百分之五計算之
    利息。」；嗣於本院九十一年三月四日準備程序時，表示追加備位聲明為「被告
    丙○○應給付原告壹佰零玖萬零玖佰玖拾元，及自九十年十二月二十六日起至清
    償日止按年息百分之五計算之利息。」，此與原告先位聲明請求給付貨款之基礎
    事實同一，且被告丙○○並未表示異議，而為本案之言詞辯論，依前揭之說明，
    自應准許。
三、原告主張：被告甲○○自九十年九月二十二日起至同年十二月二十五日止，連續
    向原告購買養雞飼料，貨款共計一百零九萬零九百九十元，詎前往請款竟不獲給
    付，屢經催討被告已遷移不明之事實，已據其提出與所述相符之帳單影本、統一
    發票影本、貨物簽收聯影本為證。且經被告丙○○即負責與被告甲○○接洽之原
    告公司業務員證稱：被告甲○○確實有向原告訂貨，只是金額伊並不清楚等語。
    又被告甲○○之準備程序及言詞辯論通知書經向其戶籍地址送達均遭以「遷移不
    明」為由退回，原告主張之上開事實，應堪信為真實。
四、按給付有確定期限者，債務人自期限屆滿時起，負遲延責任。民法第二百二十九
    條第一項定有明文；又遲延之債務，以支付金錢為標的者，債權人得請求依法定
    利率計算之遲延利息。但約定利率較高者，仍從其約定利率；而應付利息之債務
    ，其利率未經約定，亦無法律可據者，週年利率為百分之五。亦為同法第二百三
    十三條第一項及第二百零三條所明定。查本件原告主張被告甲○○最後訂貨日為
    九十年十二月二十五日，故求自九十年十二月二十六日起之利息等情，惟查，被
    告丙○○業已表示：原告同意被告甲○○開立票期二個月之支票給付貨款等語，
    而依原告提出之帳單影本亦分別載有「付款期限」為：九十年十月三十一日（銷
    貨發票21267號部分）、同年十一月三十日（銷貨發票 22218.22590.23053.23709
    .23901.24369.號部分）、同年十二月三十一日（銷貨發票25095.25335.26002.
    26582.26772.27173.27483號部分）、九十一年一月三十一日（銷貨發票27888.
     27945.28173.28581號部分）及九十一年三月三日（銷貨發票29005.29173.29210
     .29618.29913 號部分）等情，可見原告請求被告甲○○應給付之金額，清償期
     並非均於九十年十二月二十五日屆滿。是除於九十年十二月二十五日前清償期
    已屆滿之部分外，即貨款二十九萬三千五百六十一元，原告請求被告自九十年十
    二月二十六日起，按年息百分之五計算之利息，並未逾上開規定之範圍，自無不
    合，洵屬正當。其餘部分，原告僅得請求自清償期屆滿時起至清償日止之利息，
    即其中貨款三十三萬八千二百八十六元（ 23364+48915+48915+49326+49326+
    48915 +69525）自九十一年一月一日起、其中貨款十七萬五千八百八十三元（
    32699+ 3723+69800+69661）自九十一年二月一日起、其中貨款二十八萬三千二
    百六十元（70537+49208+22165+72703+68647）自九十年三月四日起，至清償日止
    按年息百分之五計算之利息。
五、原告依買賣之法律關係，請求被告甲○○給付貨款壹佰零玖萬零玖佰玖拾元，及
    其中二十九萬三千五百六十一元自九十年十二月二十六日起、其中三十三萬八千
    二百八十六元自九十一年一月一日起、其中十七萬五千八百八十三元自九十一年
    二月一日起、其中二十八萬三千二百六十元自九十一年三月四日起至清償日止按
    年息百分之五計算之利息，為有理由，應予准許，於此範圍之利息請求，於法不
    合，應予駁回。又原告先位聲明（僅除部分利息請求外）有理由，本院無再就其
    備位聲明加以審認之必要，附此敘明。
六、又本件原告係以先位聲明及備位聲明之方式分別請求被告二人給付，而本件先位
    聲明除部分利息外均為有理由，是原告之備位聲明無再加以審認之必要，故訴訟
    費用應由被告甲○○負擔。
七、原告陳明願供擔保，聲請宣告假執行，經核其勝訴部份，合於法律規定，爰酌定
    相當之擔保金額宣告之；其餘假執行之聲請，因該部份訴之駁回（即部分利息）
    而失所依據，應予駁回。
據上論結，本件原告之訴為一部有理由，一部無理由，依民事訴訟法第三百八十五條
第一項前段、第七十九條但書、第三百九十條第二項判決如主文。
中      華      民      國    九十      年      五      月    二十三    日
~B臺灣嘉義地方法院民事第一庭
~B    審判長法官  曾文欣
~B    法      官  朱美璘
~B    法      官  洪嘉蘭
右為正本係照原本作成
如對本判決上訴須於判決送達後廿日內向本院提出上訴狀
中      華      民      國    九十      年      五      月    二十七    日
~B    書  記  官  鄭翔元


司法院資訊處製作；財團法人民間司法改革基金會備份。
